【裁判字號】    98,訴,3299
【裁判日期】    981106
【裁判案由】    毒品危害防制條例
【裁判全文】
臺灣臺中地方法院刑事判決              98年度訴字第3299號
公  訴  人  臺灣臺中地方法院檢察署檢察官
被      告  甲○○
                    （現另案在臺灣臺中女子監獄執行中）
上列被告因毒品危害防制條例案件，經檢察官提起公訴（98年度
毒偵緝字第171號），被告於準備程序就被訴事實為有罪之陳述
，本院合議庭裁定由受命法官獨任逕行簡式審判程序，並予判決
如下：
    主    文
甲○○施用第一級毒品，累犯，處有期徒刑拾月；又施用第二級
毒品，累犯，處有期徒刑肆月。應執行有期徒刑壹年。
    犯罪事實
一、甲○○前於民國九十一年間，曾因施用毒品案件，經本院以
    九十一年度毒聲字第一九三五號裁定送觀察勒戒後，認無繼
    續施用毒品之傾向，於九十一年十月九日觀察勒戒執行完畢
    釋放出所，並由臺灣臺中地方法院檢察署檢察官以九十一年
    度毒偵字第一九０六號、第二九九０號為不起訴處分確定；
    復於九十二年間，再因施用毒品案件，經本院裁定送觀察勒
    戒後，因認有繼續施用毒品之傾向，再由本院續以裁定送強
    制戒治一年，嗣因適用修正後之毒品危害防制條例，而於九
    十三年一月九日報結未予執行，但其所涉刑責部分，則經本
    院以九十二年度訴字第一七二七號判處有期徒刑十月確定，
    其入監執行後，甫在九十三年十月二十七日因縮刑期滿執行
    完畢；其後於九十五年間，再因施用毒品案件，經本院以九
    十五年度訴字第二一八四號判處有期徒刑九月、四月，並定
    應執刑為有期徒刑十一月，且經臺灣高等法院臺中分院以九
    十五年度上訴字第二三三三號駁回上訴而告確定，其入監執
    行後，嗣因適逢減刑條例之施行，其前揭所犯施用毒品等案
    件所處有期徒刑九月、四月均經減刑二分之一，並定應執行
    刑為有期徒刑五月又十五日，甫於九十六年九月七日因易科
    罰金執行完畢。
二、詎甲○○猶不知悛悔戒絕，明知毒品海洛因業經公告列為毒
    品危害防制條例之第一級毒品，不得非法持有、施用，因未
    戒除施用毒品海洛因之惡習，猶基於施用第一級毒品海洛因
    之行為決意，於九十七年九月十二日二十一時二分許為警採
    尿時往前回溯九十六小時內之某時，在臺中市○○○路朝馬
    地段陸橋下之隱蔽處，以將微量毒品海洛因混入礦泉水稀釋
    後，注入注射針筒內，再以注射針筒注射血管之方式，非法
    施用毒品海洛因一次。另甲○○復明知毒品甲基安非他命業
    經公告列為毒品危害防制條例之第二級毒品，亦不得非法持
    有、施用，因未戒除施用毒品甲基安非他命之惡習，仍另基
    於施用第二級毒品甲基安非他命之犯意，亦於九十七年九月
    十二日二十一時二五分許為警查獲後採尿時往前回溯九十六
    小時內之某時，亦在上揭地點，復以將甲基安非他命置於玻
    璃球上，以火加熱燒烤吸取其煙氣之方式，施用第二級毒品
    甲基安非他命一次。嗣甲○○於九十七年九月十二日十八時
    四十一分許，行經臺中縣清水鎮○○路二三號時，因另涉偽
    造文書案件遭通緝，而為警緝獲歸案，其且經員警徵得同意
    後，採集尿液送請鑑驗，因嗎啡（毒品海洛因之代謝物）及
    甲基安非他命俱呈現陽性反應，始由警查悉上情。
二、案經臺中縣警察局清水分局報請臺灣臺中地方法院檢察署檢
    察官偵查起訴。
    理    由
一、上開犯罪事實，業經被告甲○○於本院訊問時坦認不諱，而
    被告為警查獲後所採取之尿液，經送請中山醫學大學附設醫
    院檢驗科藥物檢測中心檢驗結果，嗎啡（毒品海洛因之代謝
    物）與甲基安非他命均呈現陽性反應，有該中心出具之尿液
    檢驗報告一份附卷可稽（見中縣清警偵字第0970038584號卷
    第5頁）；足見被告上開自白，確與客觀事實相符，堪予採
    認。另按九十二年七月九日新修正之毒品危害防制條例刪除
    二犯及三犯之規定，一改修法前繁雜之處遇程序，僅將施用
    毒品者簡化區分為初犯、再犯，並認施用毒品者係屬病患性
    犯人，以觀察、勒戒戒除其身癮，並以強制戒治去除其心癮
    。經觀察、勒戒或強制戒治執行完畢釋放後，若係五年後再
    犯該條例第十條施用毒品罪者，與同條例第二十條第一項、
    第二項關於「初犯」之處理方式相同，檢察官應先聲請法院
    裁定令被告入勒戒處所觀察、勒戒，並視有無繼續施用毒品
    傾向，決定應予釋放、為不起訴之處分，或應聲請法院裁定
    令入勒戒處所強制戒治；若係五年內「再犯」同條例第十條
    施用毒品罪者，依同條例第二十三條第二項規定，檢察官則
    應依法追訴。觀諸該條例第二十條第三項之修正理由：「觀
    察、勒戒或強制戒治五年後再犯者，顯見前所實施之觀察、
    勒戒或強制戒治已足以遮斷其施用毒品之癮，為期自新及協
    助其戒除毒癮，對此五年後再犯者，爰明定仍適用初犯之規
    定，先經觀察、勒戒、強制戒治之程序。」及同條例第二十
    三條第二項之修正理由：「為配合簡化施用毒品犯之刑事處
    遇程序，並鑑於經觀察、勒戒或強制戒治執行完畢釋放後五
    年內再犯者，其再犯率甚高，原據以實施之觀察、勒戒及強
    制戒治既已無法收其實效，自應施以刑事處遇。」，顯然如
    施用毒品者係前經觀察、勒戒或強制戒治等治療程序執行完
    畢五年後，始再施用毒品之「初犯」，因前所執行之觀察、
    勒戒或強制戒治已足收戒除毒癮之效，自應重新執行觀察、
    勒戒或強制戒治等治療程序，並於治療程序執行完畢後，由
    檢察官為不起訴處分，毋庸對之追訴處罰；反之，在「再犯
    」之情形，因其先前所為治療程序顯未能收戒斷毒癮之效，
    且考量施用毒品者之再犯率偏高，乃簡化其刑事處遇程序，
    而逕予追訴處罰，不再施以治療程序。參酌上開立法理由，
    修正毒品危害防制條例就施用毒品者，祇於「初犯」及「五
    年後再犯」二種情形，有其追訴條件之限制，即須於初犯經
    觀察、勒戒或強制戒治釋放後，五年內均無施用毒品之行為
    ，始能認其前所實施之觀察、勒戒或強制戒治已足遮斷毒癮
    ，而得於五年後再犯時，再予適用初犯之規定，重行觀察、
    勒戒等程序。倘五年內已經再犯，被依法追訴處罰，縱其第
    三次（或第三次以上）施用毒品之時間在初犯釋放五年以後
    ，即與「五年後再犯」之情形有別，且因已於「五年內再犯
    」，顯見其再犯率甚高，原實施觀察、勒戒或強制戒治，已
    無法收其實效，而無五年戒斷期之存在，自無再經觀察、勒
    戒及強制戒治之必要，應由檢察官逕行起訴，始符新法修正
    之本旨。查被告前於九十一年間，即曾因施用毒品案件，經
    本院以九十一年度毒聲字第一九三五號裁定送觀察勒戒後，
    認無繼續施用毒品之傾向，於九十一年十月九日觀察勒戒執
    行完畢釋放出所，並由臺灣臺中地方法院檢察署檢察官以九
    十一年度毒偵字第一九０六號、第二九九０號為不起訴處分
    確定；復於九十二年間，再因施用毒品案件，經本院裁定送
    觀察勒戒後，因認有繼續施用毒品之傾向，再由本院續以裁
    定送強制戒治一年，嗣因適用修正後之毒品危害防制條例，
    而於九十三年一月九日報結未予執行，但其所涉刑責部分，
    則經本院以九十二年度訴字第一七二七號判處有期徒刑十月
    確定，此有臺灣高等法院被告前案紀錄表附卷可考，被告於
    上開觀察勒戒執行完畢後，既曾於五年內再犯毒品危害防制
    條例第十條之罪，並經判刑確定，本次被告復行觸犯毒品危
    害防制條例第十條之罪，自非屬毒品危害防制條例第二十條
    第三項所定「五年後再犯」之情形，而應依法追訴處罰。綜
    此，本件事證已臻明確，被告施用毒品海洛因及甲基安非他
    命之犯行，均洵堪認定。
二、按海洛因、甲基安非他命分屬毒品危害防制條例第二條第二
    項第一款、第二款所指之第一級、第二級毒品，核被告甲○
    ○所為，係犯毒品危害防制條例第十條第一項之施用第一級
    毒品罪、同法條第二項之施用第二級毒品罪。被告施用前持
    有第一級毒品及吸食前持有第二級毒品之低度行為，分別為
    其施用第一級毒品及第二級毒品之高度行為所吸收，均不另
    論罪。另被告有前揭犯罪事實欄所載之經有期徒刑宣告及執
    行完畢之情形，此有前開臺灣高等法院被告前案紀錄表在卷
    可按，被告於有期徒刑執行完畢後，五年以內故意再犯本件
    皆為有期徒刑以上之二罪，咸應依刑法第四十七條第一項之
    規定論以累犯，並俱予以加重其刑。被告所犯前開二罪間，
    犯意各別，罪名、行為且互殊，應予分論併罰。
三、爰審酌被告甲○○前已因施用毒品犯行經觀察勒戒及徒刑之
    執行，竟仍故態復萌，復行施用毒品不輟，無視於毒品對於
    自身健康之戕害及國家對於杜絕毒品犯罪之禁令；惟衡酌施
    用毒品係屬自戕行為，被告犯罪手段尚屬平和，亦未因此而
    危害他人，所生損害尚非鉅大，而被告於犯後於本院審理時
    坦承犯行，尚見悔意之犯罪後態度，暨施用毒品者均有相當
    程度之成癮性及心理依賴，其犯罪心態與一般刑事犯罪之本
    質並不相同，應側重適當之醫學治療及心理矯治為宜等一切
    情狀，分別量處如主文所示之刑，並定其應執行之刑，其施
    用第二級毒品罪行之部分，因與不得易科之他罪併合處罰結
    果而不得易科罰金，自毋庸另為易科罰金折算標準之記載，
    應附此敘明。
據上論斷，應依刑事訴訟法第二百七十三條之一第一項、第二百
九十九條第一項前段，毒品危害防制條例第十條第一項、第二項
，刑法第十一條前段、第四十七條第一項、第五十一條第五款，
判決如主文。
本案經檢察官張富鈞到庭執行職務。
中    華    民    國    98    年    11    月    6     日
                  刑事第三庭  法  官  陳思成
以上正本證明與原本無異。
如不服本判決應於收受判決後10日內向本院提出上訴書狀，並應
敘述具體理由；其未敘述上訴理由者，應於上訴期間屆滿後20日
內向本院補提理由書（均須按他造當事人之人數附繕本）「切勿
逕送上級法院」。
                              書記官  吳詩琳
中    華    民    國    98    年    11    月    6     日
附錄論罪科刑法條
毒品危害防制條例第十條
施用第一級毒品者，處六月以上五年以下有期徒刑。
施用第二級毒品者，處三年以下有期徒刑。


司法院資訊處製作；財團法人民間司法改革基金會備份。
